臺灣臺北地方法院民事裁定　　　　　　　100年度抗字第262號
抗　告　人　賴增銓
上列抗告人因與相對人周益弘、周文間聲請拍賣抵押物事件，
對於中華民國100年9月30日本院100年度司拍字第270號裁定提起
抗告，本院裁定如下：
    主  文
抗告駁回。
抗告程序費用新台幣壹仟元由抗告人負擔。
    理  由
一、按最高限額抵押權人於債權已屆清償期而未受清償者，得聲
    請法院拍賣抵押物，就其賣得價金而受清償，民法第881 條
    之17準用同法第873 條定有明文。次按不動產所有人設定抵
    押權後，將不動產讓與他人者，依民法第867 條但書規定，
    其抵押權不因此而受影響，抵押權人得本於追及其物之效力
    實行抵押權；然系爭不動產既經抵押人讓與他人而屬於受讓
    之他人所有，則因實行抵押權而聲請法院裁定准許拍賣該不
    動產時，自應列受讓之他人為相對人（最高法院74年臺抗字
    第431 號判例意旨參照）。又稱信託者，係委託人將財產權
    移轉或為其他處分，使受託人依信託本旨，為受益人之利益
    或為特定之目的，管理或處分信託財產之關係，信託法第 1
    條亦有明文。
二、抗告人於原法院聲請意旨略以：相對人周益弘於民國96年 9
    月14日，以其所有坐落新北市○○區○○段員潭子坑小段16
    4 之36地號土地（下稱系爭抵押物）為相對人向第三人林正
    義借款之擔保，並設定最高限額新臺幣（下同）420 萬元之
    抵押權，存續期間自96年9月13日起至97年9月12日止。嗣相
    對人於期限屆至仍未清償對林正義之300 萬元借款債務，茲
    因聲請人已在100 年9月2日受讓上開抵押權，自得依民法第
    873 條之規定，聲請裁定拍賣系爭抵押物，以資受償，並提
    出新北市新店地政事務所他項權利證明書、土地登記謄本為
    證。原法院則以系爭抵押物之所有權人非相對人為由，而裁
    定駁回抗告人所為之聲請。
三、抗告意旨略以：相對人雖於96年9 月17日將系爭抵押物所有
    權信託登記予第三人盧金蘭，惟實質所有權人仍屬相對人，
    且抵押權設定在先，抵押權不因而受影響，抗告人自得聲請
    拍賣抵押物，原裁定駁回抗告人拍賣抵押物之聲請，於法未
    合，爰依法提起抗告聲請廢棄原裁定，准予拍賣系爭抵押物
    等語。
四、經查，相對人周益弘既已於96年9 月17日將系爭抵押物所有
    權移轉予盧金蘭並辦畢信託登記，有土地登記謄本附卷可稽
    ，則相對人周益弘在終止信託關係，請求返還信託財產前，
    已非系爭抵押物之所有權人，對系爭抵押物自無處分權，揆
    諸前開判例要旨，抗告人以非系爭抵押物所有權人為相對人
    聲請拍賣系爭扺押物，於法即有未合。從而，抗告意旨指摘
    原裁定不當，求予廢棄，為無理由，應予駁回。
五、據上論結，本件抗告為無理由，依非訟事件法第46條、第21
    條第2項、第24條第1項，民事訴訟法第495條之1第1項、第4
    49條第1項、第78條，裁定如主文。
中    華    民    國   100    年    10    月    26    日
                  民事第八庭  審判長法  官  許純芳
                                    法  官  楊晉佳
                                    法  官  羅郁婷
本裁定僅得以適用法規顯有錯誤為理由提起再抗告。如提起再抗
告，應於裁定送達後10日內委任律師為訴訟代理人向本院提出再
抗告狀，並繳納再抗告費新臺幣1000元。
中    華    民    國   100    年    10    月    26    日
                                    書記官  楊婷雅